臺灣高等法院刑事判決　　　　　　　 100年度上易字第1147號
上　訴　人　臺灣臺北地方法院檢察署檢察官
被　　　告　徐明福
上列上訴人因被告詐欺案件，不服臺灣臺北地方法院100 年度易
字第411號，中華民國100年4 月14日第一審判決（聲請簡易判決
處刑案號：臺灣臺北地方法院檢察署100年度偵字第707號），提
起上訴，本院判決如下：
    主  文
原判決撤銷，發回臺灣臺北地方法院。
    理  由
一、聲請簡易判決處刑意旨略以：被告徐明福於民國95年間因詐
    欺案件，經原審以95年度易字第2880號判處有期徒刑4月，
    經減為有期徒刑2月確定，甫於96年9月7日易科罰金執行完
    畢，詎其仍不知悔改，明知將帳戶提供予姓名年籍不詳之人
    使用，可能供詐欺者掩飾或隱匿渠等犯罪所得財物，竟仍基
    於幫助詐欺之犯意，於99年5月22日前某不詳時日，在羅滋
    南位於臺北市○○區○○路225巷3弄27號之住處內，竊取羅
    滋南所有之聯邦商業銀行永吉分行帳戶（帳號：000-000000
    000000號）之存摺、提款卡後，連同密碼以新臺幣（下同）
    2,000元出售予姓名、年籍不詳之人，以此方式幫助該人所
    組成之詐欺集團掩飾渠等因詐欺犯罪所得之財物。嗣該犯罪
    集團之成員共同基於詐欺取財之犯意聯絡，於99年5月22日
    下午某時許，以電話聯絡郭子豪，謊稱其之前於便利商店取
    得網拍所購商品時，誤將付款方式設定為分期付款，需配合
    至自動櫃員機操作，並將款項領出再存入指定之帳戶等語，
    使郭子豪陷於錯誤，遂依其指示而將新臺幣（下同）共41,0
    00元存入至前揭羅滋南所有之帳戶內，嗣因郭子豪發覺有異
    報警而循線查獲，因認被告涉犯刑法第339條第1項、第30條
    之幫助詐欺取財罪嫌等語（被告所涉竊盜罪嫌部分，另經臺
    灣臺北地方法院檢察署檢察官聲請簡易判決處刑後，業經原
    審以99年度簡字第4352號判決判處有期徒刑3月確定；羅滋
    南則經臺灣臺北地方法院檢察署檢察官以99年度偵字第1987
    2號為不起訴處分確定）。
二、原審法院經審理結果，認被告經檢察官起訴所交付羅滋南所
    有之前揭聯邦商業銀行永吉分行帳戶之存摺、提款卡之時間
    ，與前案之原審於99年10月22日以99年度易字第2578號判決
    所認定之犯罪事實，即被告交付自己所有之中華郵政永吉郵
    局之存簿、提款卡及密碼之時間相隔1 日，且受詐騙之被害
    人不同，然被告之幫助行為係於密接之時間為之，且交付之
    對象、地點、動機、代價均相同，即依其提供帳戶之方式、
    動機及提供之時間相距未逾2 日甚為密接等情觀之，被告主
    觀上顯係基於單一之幫助犯罪決意下為之，而其相連兩日之
    2 次提供帳戶之行為，依一般社會健全觀念，在時間差距上
    ，難以強行分開，應視為數個舉動之接續施行，為接續犯，
    僅論以一罪。是本案犯罪事實與前案確定判決有接續犯之實
    質上一罪關係，應為同一案件。前案既經判決確定，本案即
    為該案判決效力所及，因而爰不經言詞辯論，諭知被告免訴
    之判決，固非無見。
三、經查：
  (一)按刑法於94年2月2日修正公布（95年7月1日施行）刪除連續
    犯規定之同時，對於合乎接續犯或包括之一罪之情形，為避
    免刑罰之過度評價，已於立法理由說明委由實務以補充解釋
    之方式，發展接續犯之概念，以限縮數罪併罰之範圍。而刑
    法對於所有犯罪行為，本應給予充分又不過度之公正評價，
    評價不足，難免降低刑罰之功能，影響刑罰之公平性；評價
    過度，將造成刑責之不當擴張，違背罪責原則，二者均不符
    憲法比例原則之要求，故接續犯之適用，應符合適度評價原
    則。進而言之，除行為人主觀上必須基於單一犯意，以數個
    舉動接續進行，而侵害同一法益，在時間、空間上有密接關
    係，依一般社會健全觀念，難以強行分開外，尤須該數個舉
    動在刑法評價上，以合為包括之一行為予以評價較為合理，
    始得依接續犯論以包括之一罪，否則，仍應依一般法律適用
    原則，以一行為一罪一罰處遇之。
  (二)被告於99年5 月間某日，基於幫助詐欺之不確定故意，在臺
    北市永吉公園將其個人申設之中華郵政永吉郵局帳戶（帳號
    為00000000000000號）之存摺簿、提款卡及密碼等物，以3,
    000 元之代價，出租予不詳姓名年籍男子（按應為徐天富）
    ，經該男子所屬詐欺集團利用上開帳戶，於同年月20日先後
    向曹秋琳、歐秉宗詐欺取財，業據原審於99年10月22日以99
    年度易字第2578號判決判處罪刑確定，有上開判決書列印本
    及本院被告前案紀錄表在卷可稽（見原審易卷第18-19、29-
    31頁）。又被告於另案原審時乃供稱：99年5 月18日左右，
    伊陸續交出其申請之臺北永吉郵局00000000000000號、中國
    信託000000000000號、台新銀行忠孝分行00000000000000號
    帳戶存摺、提款卡、密碼，不是同一天，先後差1、2天，伊
    先交出2本，後來又交出1本，伊在永吉路住處附近路口交付
    對方自稱「小傑」的男子，2 次來拿帳戶的都是同一人。徐
    天富所扣案委託書編號30、34，是伊簽的云云，並有上開其
    所簽立給徐天富之委託書2紙在卷可參（見原審易卷第51-53
    頁），則依上開先交2本、再交1本之供詞，對照所簽立給徐
    天富之委託書2紙之內容，可徵被告應係99年5月17或18日交
    付上開中國信託、及郵局帳戶、於99年5 月19日交付上開台
    新銀行帳戶予徐明福。
  (三)本件依證人羅滋南於警詢中供稱：伊的聯邦銀行永吉分行帳
    帳000-0000000000000534帳戶內沒有錢，只有96元。如果報
    案人於99年5 月22日遭伊上開帳戶詐騙，伊想係有人趁伊不
    在，進入伊家偷伊存摺及金融卡等語（見99偵19872 號卷第
    22頁），執此對照上開帳戶交易明細表所示，於99年5 月21
    日跨行提款900元，手續費6元，結存96元（見99偵19872 號
    卷第16、64頁），應可認定上開帳戶應係於99年5 月21日（
    該次提款後）或22日（郭子豪被詐騙前）遭竊盜後出售之情
    ，與被告於偵查中所供：羅滋南之帳戶不是與伊自己的帳戶
    一起賣給其他人，是5月20幾號賣的。賣羅滋南的帳戶給同
    一人。先賣伊自己帳戶。隔5、6天賣羅滋南帳戶。兩者沒有
    本來說好要一起賣。賣了自己的帳戶後，他問伊還有沒有簿
    子，才又賣羅滋南的帳戶等語（見100偵707號卷第17-18 頁
    ），即屬一致。則本件系爭帳戶失竊時間，既與前開經原審
    判決確定之被告出租其申設之中華郵政永吉郵局帳戶予徐明
    福之時間，已相隔至少3日以上，且無被告自己帳戶、與羅
    滋南帳戶同時出售交付予徐明福之情狀，時間上能否謂屬密
    接，已堪疑義。再者，被告尚未取得上開羅滋南帳戶時，被
    告主觀上焉能於99年5月17日、或18日出租其中華郵政永吉
    郵局帳戶予徐明福時，即同時存有日後以竊取方式取得羅滋
    南之帳戶後將一併出（租）售予徐明福之單一犯意？故本件
    是否可與前開確定判決，成立實質上一罪之接續犯關係，顯
    仍有研求之餘地，檢察官上訴意旨執此指摘原判決不當，為
    有理由，為兼衡被告之審級利益，自應由本院將原判決撤銷
    ，發回原審法院詳予調查後更為妥適之判決，爰依法不經言
    詞辯論為之。
四、據上論斷，應依刑事訴訟法第369條第1 項但書、第372條，
    判決如主文。
中    華    民    國   100    年    8     月    3     日
            刑事第二十二庭審判長法  官  郭雅美
                                法  官  李麗珠
                                法  官  洪于智
以上正本證明與原本無異。
不得上訴。
                                書記官  強梅芳
中    華    民    國   100    年    8     月    3     日